【裁判字號】    96,重上更(一),199
【裁判日期】    970513
【裁判案由】    損害賠償
【裁判全文】
臺灣高等法院民事判決             96年度重上更(一)字第199號
上  訴  人  力麒建設股份有限公司
法定代理人  乙○○
訴訟代理人  洪堯欽律師
            李奇穎律師
被上訴人    甲○○○
                        之1
訴訟代理人  羅翠慧律師
上列當事人間損害賠償事件，上訴人對於中華民國95年4月24日
臺灣臺北地方法院94年度重訴字第1071號第一審判決提起上訴，
經最高法院第一次發回更審，本院於97年4月29日言詞辯論終結
，判決如下：
    主  文
原判決除確定部分外，關於駁回上訴人下開第二項之訴部分，及
該部分假執行之聲請，並該部分訴訟費用之裁判均廢棄。
上開廢棄部分，被上訴人應再給付上訴人新台幣捌佰玖拾萬柒仟
零拾玖元及自民國九十四年九月二十四日起，至清償日止，按
年息百分之五計算之利息。
第一、二審訴訟費用除確定部分外，由被上訴人負擔。
本判決第二項所命給付，於上訴人以新台幣貳佰玖拾陸萬玖仟零
壹拾元供擔保後得假執行，但被上訴人如以新台幣捌佰玖拾萬
柒仟零拾玖元為上訴人預供擔保，得免為假執行。
    事實及理由
壹、程序方面：
一、本件上訴人公司之法定代理人已由郭慶銓變更為乙○○，有
    公司變更登記表可考（見本院重上字卷第85頁至第90頁），
    經乙○○聲明承受訴訟（見本院重上字卷第83頁），經核並
    無不合，應予准許。
二、上訴人起訴時係依據民法第110條無權代理之損害賠償請求
    權，請求被上訴人給付新台幣（下同）1,848萬7,039元，嗣
    又以損害賠償額中之958萬元，追加訴訟標的買賣價金請求
    權（見原審卷第136頁之書狀、本院重上字卷第133頁反面之
    筆錄），故就其請求958萬元部分係屬請求權之競合，因此
    部分請求之基礎事實仍屬同一，依民事訴訟法第255條第1項
    第2款規定，應予准許。而第一審判決被上訴人應給付上訴
    人958萬元本息，暨2萬3,950元及自民國94年11月16日起至
    清償日止，以每日4,790元計算之懲罰性違約金，並駁回上
    訴人其餘之訴。兩造各就其敗訴部分聲明不服；本院前審判
    決上訴人之上訴駁回，並就第一審判決命被上訴人給付逾
    4,790元，及自94年11月16日起至清償日止，每日給付逾958
    元部分均廢棄，被上訴人其餘上訴亦經駁回。兩造復就其敗
    訴部分，提起第三審上訴。最高法院判決：原判決關於駁回
    上訴人請求被上訴人給付890萬7,039元本息之上訴部分廢棄
    發回（此為本審審判之範圍）。而上訴人其餘之上訴及被上
    訴人之上訴均駁回。合先敘明。
貳、實體方面：
一、上訴人主張：被上訴人與訴外人王增華原為夫妻（於87年離
    婚），84年6月12日二人以王增華之名義訂立房屋、土地（
    車位）預定買賣契約書（下稱系爭契約），向伊承購位於台
    北市○○區○○段二小段963之4、963之9、965、966等地號
    土地上之「師大禮居」大廈第B棟九樓之建物一戶（門牌號
    碼為台北市○○○路○段117號9樓之1）及坐落基地之應有
    部分，及系爭地下四樓第20號停車位一個（下稱系爭房地）
    ，總價金為新台幣（下同）2,447萬元。87年3月24日被上訴
    人洽辦更名自己為買受人事宜時，以王增華代理人之名義簽
    立「讓渡聲明書」、「讓渡同意書」等文件辦理更名，並表
    示王增華同意將系爭契約之請求權讓與被上訴人，伊基於善
    意信賴，遂於87年6月24日將系爭房地移轉至被上訴人名下
    。81年1月間，王增華主張被上訴人無權代理，並起訴請求
    伊回復原狀，經本院92年度重上更(一)字第37號判決認定被上
    訴人無權代理，伊應給付王增華1,270萬1,000元本息，及經
    雙方會算之利息544萬4,594元（於扣除上訴人代扣繳之百分
    之10利息所得計54萬4,459元），再加上經雙方會算上訴人
    依判決應給付之裁判費用34萬1,445元，共計1,794萬2,580
    元，而伊已開立金額為1,794萬2,589元之支票交付王增華，
    又該利息所得已繳付予國稅局，亦造成伊損失，是伊因被上
    訴人無權代理之行為所受損害為1,848萬7,039元。嗣伊另與
    被上訴人簽立買賣契約書，標的物為系爭房地，被上訴人負
    有給付買賣價金2,247萬元之義務，惟被上訴人係以代王增
    華簽立上開讓渡同意書之方式繳納其中958萬元，惟因上述
    確定判決已認定被上訴人所出具之讓渡聲明書及讓渡同意書
    均屬無效，且王增華已解除系爭買賣契約，伊亦已返還958
    萬元本息予王增華，故被上訴人自始未履行上開958萬元之
    給付價金義務，被上訴人未依兩造間買賣契約第4條第2項第
    3款，於通知後繳付價金，故應以每日千分之1之滯納金計算
    ，一日為9,580元，至94年11月15日止，共計4萬7,900元，
    並應自94年11月16日起至清償日止，按日給付9,580元予伊
    等情，爰依民法第110條、367條及兩造買賣契約法律關係，
    求為命(一)被上訴人給付上訴人1,848萬7,039元及自起訴狀繕
    本送達之翌日起，至清償日止，按年息百分之5計算之利息
    。(二)被上訴人應給付上訴人4萬7,900元，及自94年11月16
    日起，至清償日止，每日給付9,580元之懲罰性違約金（本
    件最高法院就本院前審關於駁回上訴人請求被上訴人給付
    890萬7,039元本息之上訴部分廢棄發回，而其餘部分已確定
    在案，則本院更審僅需就上訴人得否請求被上訴人給付890
    萬7,039元本息部分為審理）。並上訴聲明：(一)原判決除確
    定部分外，關於下開第二項之訴部分廢棄。(二)上開廢棄部分
    ，被上訴人應給付上訴人890萬7,039元及自起訴狀繕本送達
    之翌日起，至清償日止，按年息百分之5計算之利息。(三)願
    供擔保，請准宣告假執行。
二、被上訴人則以：伊固曾於87年2月24日親至上訴人公司營業
    處所，以前妻王增華代理人名義簽立「讓渡聲明書」及「讓
    渡同意書」，惟係經上訴人公司職員葉菁蕙向王增華確認同
    意授權，故縱使另案判決認定係屬無權代理，亦為上訴人所
    明知。而「讓渡同意書」既經另案認定係伊無權代理王增華
    所簽訂，則於王增華承認之前，仍不發生效力，上訴人公司
    如何據為主張兩造間已依「讓渡同意書」之約定成立買賣關
    係。至於系爭房地過戶予伊之作業程序，均由上訴人公司主
    導，則王增華與伊之間讓與不生效力，王增華已繳價金935
    萬元無法轉為伊應給付之買賣價金，係可歸責於上訴人公司
    ，上訴人公司就伊未付935萬元價金之遲延利息損失請求，
    為與有過失；且伊因上訴人公司之疏失，喪失935萬元價金
    之利益，故上訴人對伊所得主張之違約金，應予免除或酌減
    至零云云，資為抗辯。並答辯聲明：(一)上訴駁回。(二)如受不
    利判決，並願供擔保請宣告免為假執行。
三、兩造不爭執事項：
    (一)84年6月12日，被上訴人偕同其配偶（簽約時）王增華向
      上訴人承購上訴人興建，位於台北市○○區○○段二小段
      963之4、963之9、965、966等地號土地上之「師大禮居」
      大廈第B棟9樓之建物乙戶（門牌號碼為台北市○○○路○
      段117號9樓之1），及系爭房屋坐落基地之應有部分，並
      以200萬元承購系爭建物地下4樓第20號停車位一個，總價
      金共2,447萬元。
    (二)上訴人與被上訴人嗣另簽立一份以被上訴人為買受人之買
      賣契約書，買賣標的物為系爭房地，價金為2,247萬元，
      其中958萬元，被上訴人係以代其配偶（簽約時）王增華
      簽立系爭讓渡同意書之方式繳納之。
    (三)王增華以上訴人為被告，起訴主張被上訴人無權代理並請
      求上訴人回復原狀，經本院92年度重上更(一)字第37號認定
      被上訴人無權代理，而判決上訴人敗訴，應給付王增華
      1,270萬1,000元及利息，並經最高法院94年度台上字第
      1199號判決上訴人該案敗訴確定。
    (四)上訴人於87年6月24日將系爭房地移轉登記與被上訴人名
      下。
    (五)本件經最高法院96年台上2383號判決而部分確定後，上訴
      人於96年11月14日收受被上訴人給付之價金958萬元、利
      息96萬3,249元及懲罰性違約金69萬8,382元，共計1,124
      萬1,631元等事實，為兩造所不爭執（見本院重上更(一)卷
      第140、141頁之筆錄、第52、53、60、61頁之書狀），並
      有王增華買受系爭房地之預定買賣契約書、讓渡聲明書、
      讓渡同意書、被上訴人書立之切結書、本院92年度重上更
      (一)字第37號判決、系爭房地之登記謄本為證（見原審卷第
      7頁至第56頁、第58頁至第103頁、第148頁至第153頁），
      堪信為真實。
四、本件經依民事訴訟法第463條準用同法第270條之1第1項第3
    款規定，整理爭點並協議簡化爭點後，兩造同意就本院97年
    3月10日準備程序中，兩造協議簡化之爭點為辯論範圍（見
    本院重上更(一)卷第141頁之筆錄）。茲就兩造之爭執點及本
    院判斷，分述如下：
    (一)按代理人，非經本人之許諾，不得為本人與自己之法律行
      為，但其法律行為，係專履行債務者，不在此限，民法第
      106條定有明文。經查，「讓渡聲明書」及「讓渡同意書
      」均由被上訴人於出讓人之欄位中簽署王增華之姓名，並
      於其下表示「甲○○○代」（依序見原審卷第58頁之聲明
      書、第59頁之同意書），足見被上訴人係以王增華代理人
      之名義簽署。次查，王增華曾以上訴人為被告，起訴主張
      被上訴人無權代理並請求上訴人回復原狀，業經本院92年
      度重上更(一)字第37號認定被上訴人無權代理，而判決上訴
      人敗訴應給付王增華1,270萬1,000元及利息，並經最高法
      院94年度台上字第1199號判決上訴人該案敗訴確定之事實
      ，為兩造所不爭執，且有本院92年度重上更(一)字第37號及
      最高法院94年度台上字第1199號判決可考（見原審卷第61
      頁至第102頁），上開確定之判決已認定被上訴人無權代
      理王增華簽署「讓渡聲明書」、「讓渡同意書」。再參酌
      上訴人已開立土地銀行長春分行之支票一紙（支票號碼：
      PQ0000000），面額為1,794萬2,580元給付王增華，此款
      係1.上開判決所示之1,270萬1,000元；2.經雙方會算之利
      息544萬4,594元（於扣除上訴人代扣繳之百分之10利息所
      得計54萬4,459元）；3.經雙方會算上訴人依判決應給付
      之裁判費用34萬1,445元，共計1,794萬2,580元（此金額
      已扣除利息所得54萬4,459元，計算式為：1,270萬1,000
      元＋544萬4,594元＋34萬1,445元－54萬4,459元＝1,794
      萬2,580元），王增華並已收受，有收據及上訴人公司支
      票存款戶往來明細對帳單足憑（見原審卷第104、181頁）
      。而上訴人對被上訴人經判決為無權代理部分並不爭執，
      僅爭執其對被上訴人無權代理部分是否知情（見最高法院
      96年度台上字第2383號判決第7頁之發回理由）。足見被
      上訴人於「讓渡聲明書」及「讓渡同意書」上簽署王增華
      姓名，並以王增華代理人之名義辦理系爭契約買受人更名
      手續之行為，自屬無權代理甚明。是被上訴人於本件審理
      時爭執伊有代理王增華之權，並非無權代理云云，自不足
      採。
    (二)關於上訴人對被上訴人為無權代理，是否知情？經查：
      1.被上訴人於本院88年度重上字第420號審理時稱：「…
        86年王增華個人的收入繳不起貸款的，故她也同意房子
        過戶給我的，當時我要回去南部選舉，妻（指王增華）
        也同意過戶給我，並向力麒公司說過戶之事，…。」、
        「（問：當時力麒公司有無通知王增華？）答：應該也
        會通知王增華的，87年3月24日辦過戶，王增華叫我自
        己去辦，力麒公司有問我何以僅我一人來，我說王增華
        同意我自己來辦理的，公司不信自己打電話去確認，我
        有先簽讓渡同意書及協議書，是先簽我的名字後，力麒
        公司再打電話問王增華後我再代妻簽名。」、「（問：
        共簽幾份？）答：日久了會忘記，好像簽二份。」、「
        （問：力麒公司打電話給王增華時你有無在場？）答：
        他說要去打電話，他先離開，回來後告訴我說可以代妻
        簽名。」、「（問：簽後有無再簽其他文書？）答：當
        時因力麒公司事先有告知要我帶發票及證件讓渡書，簽
        約時力麒公司向我要發票，我說有但發票找不到，因家
        裡的門鑰匙夫妻都有，是否有人拿走了，不知情，故公
        司要我簽切結書。」、「（問：切結書是否同一天簽的
        ？）答：記不起來了，是力麒公司去辦理手續，其餘我
        就不知道了。」、（問：當時有無傳真文件給王增華？
        ）答：應該有的，因事先已徵求她的同意過戶，故未加
        以注意。」、「（問：不動產的更名、讓渡同意書是否
        傳真到你的辦公室後再轉交給王增華？）答：我不曉得
        這件事。」等語（見原審卷第167、168頁所附之筆錄）
        。足見被上訴人前來辦理更名時，上訴人即對王增華未
        親自到場提出質疑。是上訴人主張因被上訴人稱其有代
        理王增華之權，係因被上訴人與王增華係夫妻關係，故
        上訴人公司之受僱人未依一般社會經驗，要求被上訴人
        提出王增華授權書抑或本人印章，上訴人乃依其說法而
        向王增華徵詢相關事實等語，自屬可信。
      2.又按當事人主張有利於己之事實，就其事實有舉證之責
        任，民事訴訟法第二百七十七條前段定有明文。又事實
        有常態與變態之分，其主張常態事實者無庸負舉證責任
        ，反之，主張變態事實者，則須就其所主張之事實負舉
        證責任（最高法院86年度台上字第891號裁判要旨參照
        ）。如前所述，被上訴人已先於「讓渡聲明書」及「讓
        渡同意書」上簽署王增華姓名，並稱已經王增華同意，
        且以王增華代理人之名義辦理系爭契約買受人更名手續
        之行為，而被上訴人與王增華原為夫妻關係，上訴人乃
        相信被上訴人之說詞，其不知被上訴人為無權代理王增
        華，係屬常態事實，被上訴人抗辯上訴人明知其無權代
        理，即屬變態之事實，揆諸上開說明，自應由被上訴人
        就此變態之事實負舉證責任。
      3.再查，於台灣台北地方法院（下稱台北地院）88年重訴
        字第28號審理時，訴外人葉菁蕙證稱：「86年3、4月，
        王增華有提出要更名、86年6月，王小姐有打電話說要
        讓渡給甲○○○（即被上訴人），後來就陸續催王小姐
        辦理過戶，後來有跟甲○○○連絡，他說沒空，到87年
        3月份，王李先生說有空可辦，就約87年3月22日可到公
        司辦，因22日王李先生沒來，他24日才來，王小姐說沒
        空來辦，24上午10時左右，我有打電話到監院給王小姐
        問傳真號碼，傳真甲○○○幫王小姐簽的讓渡（聲）明
        書及讓渡同意書，另外一張更名申請書內容相似就說不
        用了，我就撕掉了，87年4月1日下午2時左右，我還有
        帶讓渡申請書及讓渡同意書到監察院找王小姐大約談了
        二十分鐘，告訴他王小姐代辦之事已完成。」等語（見
        原證卷第155、156頁所附之筆錄）。另於本院88年度重
        上字第420號審理時證稱：「（問：甲○○○來辦理時
        有無通知王增華？）答：有的，3月24日傳真給王增華
        並有事先打電話告知。」、「（問：傳真幾份？）更名
        聲請書、讓渡同意書、解除契約書、切結書。」、「（
        問：傳真前何時填妥文件？）答：原先約定於3月22日
        簽的其日期已先填好了，後來甲○○○有事未到，改於
        3月24日才來簽的，簽後就傳真給王增華，24日及30日
        傳真過二次。」、「24日傳真之後有打電話過去，她（
        王增華）說有收到，並叫我與她先生（指甲○○○）辦
        理就好了，3月30日是以同樣文件在傳真一次的。」、
        「（問：何以再傳一次？）答：她說很忙並問簽何文件
        ，我說那再傳一次過去，她也未說什麼。她說發票尚未
        找到，我說那麼要簽切結書，她並說要回去找找看，後
        來她先生給我們一份切結書資料。」、「（問：王增華
        何以要讓渡房屋？）答：因財產規劃的關係而讓渡房屋
        的。」、「（問：請問證人其文件之內容由何人指示辦
        理？）答：是甲○○○，是公式化文件用電腦打字的。
        」等語（見原審卷第171、172頁所附之筆錄）。足見葉
        菁蕙僅係說明其辦理更名之過程，即證稱其係基於被上
        訴人之陳述，而致電徵詢王增華意見並傳真相關文件等
        事實，尚難遽認上訴人已明知被上訴人無權代理王增華
        。
      4.再參酌本院92年重上更(一)字第37號民事確定判決認定：
        依吾國社會一般人民常情，本人事前許諾，通常以出具
        委託書或交付自己印章蓋章為之。查甲○○○在87年3
        月24日代理王增華為系爭買賣契約權利義務讓與自己時
        ，王增華當天並未在場，上開讓渡聲明書非由王增華親
        自簽名或蓋章，力麒公司亦未能提出王增華委任甲○○
        ○之委任書，此已與一般本人於事前許諾之情形有別。
        王增華與甲○○○雖係夫妻，惟法律上屬不同人格，力
        麒公司之訴訟代理人於原審竟陳述：認知夫妻是一體的
        ，已見力麒公司於處理本件買賣契約權義轉讓事宜上有
        觀念之偏差。更何況，兩人於85年間感情交惡，甲○○
        ○亦陳明：伊與王增華於85年4月2日即分居；甚且，該
        二人於85年8月9日即簽立離婚協議書（惟其後未辦理離
        婚登記），有關該二人之財產分配條件中尚將系爭房地
        之所有權歸王增華所有，甲○○○不得異議或再主張任
        何權利，益見王增華與甲○○○該時感情有決裂之跡，
        王增華保障自己於婚姻關係中之權益猶恐不及，王增華
        是否許諾將系爭買賣契約前所繳納價款讓與甲○○○、
        並將系爭房地願登記於甲○○○名下，因而願意授權甲
        ○○○代理簽立「讓渡聲明書」及「讓渡同意書」？實
        大有疑問等情（見原審卷第85、86頁所附該判決之理由
        ）。足證被上訴人所稱王增華同意授權其辦理更名等語
        ，並非事實。且由上開判決理由，可證上訴人並非明知
        被上訴人無權代理。是上訴人主張伊實係因誤信被上訴
        人有權代理方辦理更名等語，自屬可採。是上訴人稱不
        知被上訴人無權代理，顯非無稽。且被上訴人復不能舉
        證證明上訴人已明知其為無權代理，自難遽認上訴人已
        明知被上訴人為無權代理。準此，被上訴人就其無權代
        理之行為，自應負民法第110條之損害賠償責任。
    (三)被上訴人既須負無權代理之損害賠償責任，得否主張減少
      損害賠償金？經查：
      1.承前所述，被上訴人明知其無代理權限，卻於本院88年
        重訴字第420號稱：「（問：當時力麒公司有無通知王
        增華？）答：應該也會通知王增華的，87年3月24日辦
        過戶，王增華叫我自己去辦，力麒公司有問我何以僅我
        一人來，我說王增華同意我自己來辦理的，公司不信自
        己打電話去確認…」等語（見原審卷第167頁所附之筆
        錄）。足見被上訴人明知其無代理權限，卻仍向上訴人
        表示「我說王增華同意我自己來辦理的」等語，並簽立
        切結書（見原審卷第60頁之切結書）。再參以被上訴人
        於台北地院88年度重訴字第28號審理時亦稱其與王增華
        於85年交惡，於辦理更名事宜時，與王增華係處分居狀
        態等情（見原審卷第116頁至第118頁所附之判決理由）
        ，故王增華是否會同意由被上訴人代理更名，被上訴人
        應心知肚明，其卻以經上訴人員工轉知王增華授權之意
        為抗辯，自不足採。足證被上訴人於明知其與王增華交
        惡、分居，王增華亦未將系爭房地更名之重大財產處分
        行為，於87年3月授權被上訴人代為處理，而被上訴人
        與王增華間之夫妻交惡問題，並非上訴人可得而知。是
        被上訴人向上訴人表示其有權代理王增華簽立「讓渡同
        意書」等文件，自屬惡意為無權代理行為，自無依民法
        第217條規定減輕其賠償責任之必要。
      2.又按無權代理人之責任，係直接基於民法之規定而發生
        之特別責任，並不以無權代理人有故意或過失為其要件
        ，屬所謂原因責任、結果責任或無過失責任之一種，而
        非基於侵權行為之損害賠償，故無權代理人縱使證明其
        無故意或過失，亦無從免責（最高法院56年台上字第
        305 號判例意旨參照）。是不論被上訴人係屬故意、過
        失或無過失為本件無權代理行為，其致上訴人受有損害
        ，自應負無權代理之損害賠償之責。
      3.被上訴人抗辯上訴人係屬重大過失，須衡平責任減少賠
        償金額，以已繳納之系爭房地買賣價金為本件賠償金額
        上限云云。惟查，前開最高法院判例意旨已闡明無權代
        理人既不能證明相對人係屬「明知」，則雖相對人因過
        失而不知無權代理人係屬無代理權，無權代理人仍應負
        完全之賠償責任。惟本件被上訴人既未能證明上訴人係
        屬明知，仍應負民法第110條之賠償責任，已如前述。
        而上訴人同意被上訴人代王增華辦理更名事宜，係因86
        年間由被上訴人偕同其配偶（簽約時）王增華前來簽約
        購買系爭土地；且被上訴人簽立切結書（見原審卷第60
        頁之切結書）表明其與王增華係因夫妻財產之規劃問題
        ，故代王增華前來辦理更名。是上訴人主張伊因此始相
        信被上訴人有代理權而由其辦理更名事宜，且上訴人為
        求謹慎，尚要求被上訴人於辦理更名時需提出原收存發
        票，而在被上訴人表明其發票遺失時，再要求被上訴人
        簽立上開切結書等語，自屬可採。足證上訴人對於被上
        訴人無權代理非屬明知，即無疏於注意之過失可言。上
        訴人因被上訴人與王增華係為夫妻，而信任被上訴人有
        代理權，上訴人自非明知或疏於注意王增華未授權之事
        實，而逕行同意被上訴人代為辦理更名。至於被上訴人
        夫妻間如何為財務規劃？感情是否融洽？上訴人自無從
        得知，自不得因上訴人不知此一事實，而謂上訴人須有
        負過失責任。
      4.本件上訴人於原審請求被上訴人給付1,848萬7,039元及
        遲延利息部分，原審判命被上訴人應給付上訴人958萬
        元及自94年11月11日起至清償日止，按年息百分之5計
        算之利息；而最高法院判決：原判決關於駁回上訴人請
        求被上訴人給付890萬7,039元本息之上訴部分廢棄發回
        。而上訴人其餘之上訴及被上訴人之上訴均駁回，則本
        件僅上訴人請求被上訴人給付890萬7,039元本息部分未
        確定，其餘部分均已確定在案。而關於890萬7,039元，
        即上訴人原請求1,848萬7,039元部分，扣除原審判決被
        上訴人應給付958萬元部分後之金額（計算式為：1,848
        萬7,039元－958萬元＝890萬7,039元）。查，上訴人已
        開立土地銀行長春分行之支票一紙（支票號碼：PQ0000
        000），面額為1,794萬2,580元給付王增華，此款計算
        明細如下：1.本院92年度重上更(一)字第37號及最高法院
        94年度台上字第1199號判決（見原審卷第61頁至第102
        頁）所示之1,270萬1,000元；2.經雙方會算之利息544
        萬4,594元（於扣除上訴人代扣繳之百分之10利息所得
        計54萬4,459 元）；3.經雙方會算上訴人依判決應給付
        之裁判費用34萬1,445元，共計1,794萬2,580元（此金
        額已扣除利息所得54萬4,459元），如未扣除上訴人代
        扣繳之百分之10利息所得54萬4,459元，則為1,848萬
        7,039元（計算式為：1,794萬2,580元＋54萬4,459元＝
        1,848萬7,039元）。而上訴人代繳之此部分54萬4,459
        元，亦屬上訴人之損失，應併算入。而上訴人所請求者
        為實際支出之損害，並未超出上訴人實際受損之範圍，
        自屬正當，亦無違反誠信公平原則。是上訴人主張其所
        請求之損害，係因被上訴人無權代理所致之「損害」，
        其金額與實際支付予王增華之金額相同等語，自屬可採
        。如前所述，上訴人得請求之金額為1,848萬7,039元部
        分，扣除原審判決被上訴人應給付之金額958萬元後之
        金額為890萬7,039元。
      5.被上訴人雖辯稱其已賠償958萬元之本息及違約金，故
        賠償責任已盡云云。惟查：本件經最高法院判決確定之
        958萬元本息部分，係屬無權代理損害賠償請求權及買
        賣價金請求權之重疊合併，上訴人就損害賠償額中之
        958萬元部分，已追加訴訟標的買賣價金請求權（見原
        審卷第136頁之書狀、本院重上字卷第133頁反面之筆錄
        ），故上訴人僅須有任一請求權有理由，被上訴人即應
        負給付責任。而被上訴人支付958萬元之本息，並非僅
        屬無權代理之損害賠償，亦為其合法取得系爭房地之對
        價，且上訴人已於87年6月24日將系爭房地移轉登記與
        被上訴人名下，亦為被上訴人所不爭執。被上訴人既於
        87年6月24日已取得系爭房地，其給付此958萬元之本息
        ，係屬給付系爭房地之買賣價金，為買賣之對價，為被
        上訴人之義務。而由原審及本院前審均以買賣價金請求
        權命被上訴人給付此958萬元，即可得知。是被上訴人
        抗辯其已盡損害賠償之責云云，殊不足取。至懲罰性賠
        償金部分，已確定在案，與尚未確定之無權代理損害賠
        償無涉。況本院前審依被上訴人之主張，將買賣契約所
        定之「千分之一」懲罰性違約金，酌減為萬分之一，對
        被上訴人而言已屬有利，被上訴人仍就此部分抗辯顯失
        公平，亦屬無據。
      6.準此，本件損害之發生，起因於被上訴人自稱其已獲王
        增華授權，向上訴人申請辦理契約更名所致，倘被上訴
        人未向上訴人為上開陳述並申請更名，即無發生本件損
        害之可能。依據禁反言之原則及誠信原則之法理，被上
        訴人不得對其有瑕疵之行為所造成之損害，解免其責任
        ，更不得諉責於相信其所言並協助其完成更名程序之上
        訴人，上訴人確實因其所為而遭損害，已如前述。是被
        上訴人請求減輕賠償責任，實屬無據。
五、綜上所述，上訴人請求被上訴人給付890萬7,039元及自起訴
    狀繕本送達之翌日即94年9月24日起（見原審卷第107頁之送
    達證書），至清償日止，按年息百分之5計算之利息部分，
    自屬正當，應予准許。從而原審就上開應予准許部分，所為
    上訴人敗訴之判決，尚有未洽。上訴論旨指摘原判決此部分
    不當，求予廢棄改判，為有理由，爰判決如主文第二項所示
    。末查主文第二項命被上訴人給付部分，上訴人及被上訴人
    均陳明願供擔保，分別聲請為准、免宣告假執行，經核均予
    規定相符，爰分別酌定相當之擔保金額併予准許。
六、兩造其餘之攻擊或防禦方法及所用之證據，經本院斟酌後，
    認為均不足以影響本判決之結果，毋庸逐一論列。
七、據上論結，上訴人之上訴為有理由，依民事訴訟法第450條
    、第78條、第463條、第390條第2項、第392第2項，判決如
    主文。
中    華    民    國    97    年    5     月    13    日
                  民事第七庭
                      審判長法  官  鄭三源
                            法  官  邱  琦
                            法  官  王聖惠
正本係照原本作成。
被上訴人如不服本判決，應於收受送達後20日內向本院提出上訴
書狀，其未表明上訴理由者，應於提出上訴後20日內向本院補提
理由書狀（均須按他造當事人之人數附繕本）上訴時應提出委任
律師或具有律師資格之人之委任狀；委任有律師資格者，另應附
具律師資格證書及釋明委任人與受任人有民事訴訟法第466條之1
第1項但書或第2項（詳附註）所定關係之釋明文書影本。
中    華    民    國    97    年    5     月    13    日
                            書記官  陳樂觀
附註：
民事訴訟法第466條之1（第1項、第2項）：
對於第二審判決上訴，上訴人應委任律師為訴訟代理人。但上訴
人或其他法定代理人具有律師資格者，不在此限。
上訴人之配偶、三親等內之血親、二親等內之姻親，或上訴人為
法人、中央或地方機關時，其所屬專任人員具有律師資格並經法
院認為適當者，亦得為第三審訴訟代理人。


司法院資訊處製作；財團法人民間司法改革基金會備份。
